最高法院刑事判決　　　　　　　　　　　　　　　九十一年度台上字第三０八六號
　　上　訴　人　甲　○
右上訴人因違反證券交易法案件，不服台灣高等法院中華民國九十年四月三十日第二
審更審判決（八十九年度上更(二)字第六００號，起訴案號：台灣基隆地方法院檢察署
八十四年度偵字第三四七九號），提起上訴，本院判決如左：
    主  文
原判決撤銷，發回台灣高等法院。
    理  由
本件原判決認定上訴人甲○於民國八十四年十月十六日，在基隆市○○路八十七號十
樓二信證券股份有限公司（以下稱二信證券公司），經由營業員吳君倫辦理，委託該
公司在集中市場報價，融券賣出榮聯公司股票二張（共計二千股）。其間因吳君倫作
業疏忽，誤予融券賣出十張共計一萬股，業經有人承諾接受，依證券交易法第一百五
十五條第一項第一款規定，必須履行交割。上訴人知悉上情之後，原已同意買入榮聯
股票八張回補，以便當日沖銷履行交割，但因上述股票當天價格陸續上漲，無法及時
買進，遂因不甘賠累而拒繳交融券保證金，以致違反規定，未於同年月十八日履行交
割，足以影響市場秩序等情。因而撤銷第一審判決，改判論處上訴人對於在證券商營
業處所買賣有價證券，在集中交易市場報價，業經有人承諾接受，而違反規定不履行
交割，足以影響市場秩序罪刑，固非無見。
惟查：(一)、科刑之判決書，須將認定之犯罪事實詳記於事實欄，然後於理由欄逐一說
明其憑以認定之證據，使事實與理由兩相一致，方為合法，倘事實欄已有及，而理
由內未加說明，是為理由不備。按違反證券交易法第一百五十五條第一項第一款之規
定，應依同法第一百七十一條處罰者，以對於在證券交易所上市之有價證券，在集中
交易市場報價，業經有人承諾接受而不實際成交或不履行交割，足以影響市場秩序者
，為構成要件。此項「足以影響市場秩序」之構成犯罪事實，不僅事實欄應明白認定
，且須於理由內說明其所憑之依據，方足以資論罪科刑。原判決雖於事實欄記載上訴
人不履行交割義務，足以影響市場秩序，但理由欄並未說明經由何項調查及有何證據
，堪認上訴人之行為足以影響市場秩序，其查證未盡且理由欠備，本院第一次發回時
，已詳予指明。原審對上情仍未詳予調查釐清，復未說明其憑以認定上訴人之行為足
以影響市場秩序之證據及理由，尚有未合。(二)、有罪之判決書，對於被告有利之證據
不採納者，應說明其理由，為刑事訴訟法第三百十條第二款所明定。故有罪判決書對
於被告有利之證據，如不加採納，必須說明其不予採納之理由，否則即難謂無判決不
備理由之違誤。是事實審法院應於審判期日就被告否認犯罪所為有利之辯解事項與證
據，予以調查，而於有罪判決理由內詳加論列，否則率行判決，即屬於法有違。又犯
罪之成立，除應具備各罪之特別要件外，尤須具有故意或過失之一般要件。而行為非
出於故意或過失者不罰，刑法第十二條第一項亦定有明文。上訴人堅決否認有何犯罪
之故意，辯稱：二信證券公司吳君倫等人所供述之情節並非實在，若指伊係以電話委
託，應提出電話錄音，若指伊係當面委託，應提出伊具名之委託書；吳君倫因作業疏
失而超賣，原擬當日用伊帳戶買回沖銷結案，但嗣因股價上漲終未補回；伊隔天要去
交二張股票股款，但營業員說伊是十張，而不讓伊交二張的股款，伊就拒絕簽名等語
。而原判決認定上訴人有前揭犯行，係依憑吳君倫所供述之情節及賣出信用交易委託
書（原判決理由欄一、(二)），為其主要論據。然二信證券公司於向檢察官告發時所提
出之賣出信用交易委託書，其內記載上訴人委託融券賣出榮聯公司股票十張之方式為
電話，且該賣出信用交易委託書係由營業員陳美淑在上蓋章（偵查卷第六頁）。又吳
君倫或證稱：八十四年十月十六日，上訴人賣出一萬股榮聯係伊處理，上訴人打電話
說要賣榮聯股票十張等情（第一審卷第三十八頁、原審法院上訴卷第二十八頁）；或
又改稱：上訴人並不是電話委託，上訴人是當面委託，所以伊才會幫上訴人寫，第三
天伊等有親自告訴上訴人要將錢存入戶頭，可是上訴人沒存等語（原審卷第七十頁）
。吳君倫所為供述是否前後不一，且與二信證券公司所提出之證據不盡相符？原判決
對上情未詳予調查釐清，復未說明其為如何斟酌取捨之理由，遽以吳君倫並非明確之
供述及賣出信用交易委託書為不利上訴人之認定，已有未合。又苟上訴人所辯上開各
情屬實，即上訴人認本件係因二信證券公司營業員吳君倫作業疏失所致，事後復因吳
君倫未能買回八張榮聯公司股票當日沖銷，而與二信證券公司間就如何交割發生爭議
，則上訴人所辯上開各節何以不足採信，原審並未詳予調查釐清，復未說明其係經由
何項之調查及有何證據，堪認上訴人確有犯罪故意之理由。其查證未盡且理由欠備，
遽行判決，尚嫌速斷，難成信讞。上訴意旨指摘原判決不當，尚非全無理由，應認仍
有撤銷發回更審之原因。
據上論結，應依刑事訴訟法第三百九十七條、第四百零一條，判決如主文。
中      華      民      國    九十一    年      六      月      六      日
                              最高法院刑事第三庭
                                  審判長法官  董  明  霈
                                        法官  林  茂  雄
                                        法官  王  居  財
                                        法官  張  祺  祥
                                        法官  洪  清  江
      右正本證明與原本無異
                                              書  記  官
中      華      民      國    九十一    年      六      月     十二     日
